臺灣高等法院臺南分院刑事裁定　　　　　　九十一年度抗字第一五三號　　　 Ｃ
　　　抗　告　人
　　　即自訴人　　乙　○　○
　　　被　　　告　甲　○　○
右列抗告人因被告甲○○背信案件，不服臺灣臺南地方法院中華民國九十一年四月十
八日裁定（九十一年度自字第七二號）提起抗告，本院裁定如左：
      主      文
原裁定撤銷，發回臺灣臺南地方法院。
      理      由
一、抗告人即自訴人於原審自訴意旨略以：被告係自訴人所居住熱帶嶼大廈管委會之
    主任委員，收取自訴人管理費時，不為自訴人修理電梯，致自訴人暫停繳管理費
    ，被告應依公寓大廈管理條例第二十一條規定訴請法院命自訴人給付，不可停止
    自訴人表達住戶意見之權益，惟自訴人於九十年二月二十七日向大樓管理組長索
    取住戶意見登記表時，大樓管理組長表示受被告之命，不給自訴人住戶意見登記
    表，此舉已損害到自訴人之利益，因認被告涉犯刑法第三百四十二條之背信罪嫌
    。
二、原審以：按自訴案件於第一次審判期日前，法院訊問及調查結果，如認為案件有
    刑事訴訟法第二百五十二條至第二百五十四條之情形者，得以裁定駁回其自訴，
    同法第三百二十六條第三項定有明文。又所謂訊問及調查結果，無須自訴人及被
    告均受訊問，僅訊問自訴人或被告亦無不可，亦不以經言詞辯論為必要。次按非
    告訴或請求乃論之罪，自訴人經合法傳喚，無正當理由不到庭或到庭不為陳述者
    ，得不待其陳述而為判決，同法第三百三十一條亦有明文規定。又刑法第三百四
    十二條背信罪之行為主體，必須是為他人處理事務之人，且本罪為侵害財產法益
    之犯罪，故為他人處理之事務，應限於有關財產上之事務，其致生損害於本人之
    財產或其他利益，亦以財產上價值為要件。經查：本件抗告人即自訴人經原審合
    法傳喚，無正當理由不到庭，原審斟酌本件情形，認無傳訊被告之必要，依上開
    法條規定，足認已踐行訊問及調查程序．自得不待其陳述而為裁判。依自訴人自
    訴狀所載，自訴人係以被告拒絕將住戶意見登記表給予自訴人表達意見，為被告
    違背其任務之理由，惟被告係自訴人所居住熱帶嶼大廈管委會之主任委員，公寓
    大廈管理委員會之職務，依公寓大廈管理條例第三十四條之規定，並不包括「應
    讓住戶表達意見」此一事項，自訴人又未提出其他資料足以證明其所居住之熱帶
    嶼大廈規約中，有約定管理委員會之職務包括「應讓住戶表達意見」此一事項，
    自難認「應讓住戶表達意見」係屬被告之職務，是縱被告未處理此一事項，亦非
    違背其任務；且「應讓住戶表達意見」並非財產上之事務，自訴人所陳稱其表達
    意見之權益受損，亦非財產上價值之權益受損，揆諸前開說明，核與背信罪之構
    成要件有間，不能證明被告犯罪。而將自訴人之自訴裁定駁回。
三、抗告意旨略以：抗告人即自訴人自訴被告甲○○背信行為，刑法第三百四十二條
    並非僅限於損害財產，尚有其他利益之損害，且抗告人未收悉原審合法傳喚，又
    依公寓大廈管理條例第三十四條第三款規定，住戶共同事務應興革事項之建議。
    抗告人依社區慣例，以住戶意見登記表表達意見，提出興革事項建議，可知其為
    住戶之共同之事務，原審為駁回自訴之裁定，自有違誤云云。
四、經查：抗告人主張依公寓大廈管理條例第三十四條規定，管理委員會之職務如下
    ：：：第三款公住戶共同事務應興革事項之建議。抗告人依社區慣例，以住戶意
    見登記表表達意見，提出興革事項建議，可知其為住戶之共同之事務等語，是以
    ，倘住戶藉該住戶意見登記表表達之意見，係屬住戶共同事務應興革事項之建議
    ，自為管理委員會之職務之一，再依抗告人於原審提出之自訴狀謂「抗告人使用
    之電梯於九十年九月間損壞，迄今未修復」等語，能否謂抗告人所表達之意見全
    然與財產權無關？自有予以調查審究之必要，以昭折服。原審徒以抗告人未提出
    熱帶嶼大廈規約中，有約定管理委員會之職務包括「應讓住戶表達意見」此一事
    項，及該「應讓住戶表達意見」並非財產上之事務，遽予裁定駁回抗告人之自訴
    ，自有可議。從而抗告意旨指摘原裁定不當，尚非全無理由，自應由本院將原裁
    定撤銷，發回原審法院更為妥適裁判。
五、據上論斷，應依刑事訴訟法第四百十三條前段裁定如主文。
中    華    民    國      九十一      年      八      月    二十九      日
                                  臺灣高等法院臺南分院刑事第六庭
                                      審判長法官  楊    明    章
                                            法官  顏    基    典
                                            法官  高    明    發
右正本證明與原本無異。
不得再抗告。
                                      法院書記官  李    梅    菊
中    華    民    國      九十一      年      九      月      二        日
